【裁判字號】    90,上訴,3345
【裁判日期】    901123
【裁判案由】    毒品危害防制條例
【裁判全文】
臺灣高等法院刑事判決                  九十年度上訴字第三三四五號
    上訴人
    即被告  甲 ○ ○
右上訴人因違反毒品危害防制條例案件，不服臺灣板橋地方法院九十年度訴字第五八
三號中華民國九十年八月十五日第一審判決 (起訴案號：臺灣板橋地方法院檢察署九
十年度毒偵字第六０一號）提起上訴，本院判決如左：
    主    文
上訴駁回。
    事    實
一、甲○○曾於民國（下同）八十八年間，因施用第二級毒品案件，經原審法院先後
    以八十八年度毒聲字第六三六一號、八十九年度毒聲字第四二一九號裁定諭知送
    勒戒處所施以觀察、勒戒處分，嗣經認無繼續施用毒品之傾向，經台灣板橋地方
    法院檢察署檢察官先後於八十八年十月二十七日及八十九年八月四日為不起訴處
    分在案。復於八十九年間，因施用第二級毒品案件，經原審法院於九十年一月十
    二日以九十年度板簡字第五十六號簡易判決判處有期徒刑三月確定（尚未執行）
    。詎甲○○仍不知悔改，明知海洛因、安非他命，分別係毒品危害防制條例第二
    條所列之第一級毒品及第二級毒品防制，均不得持有、施用、轉讓、販賣，復基
    於概括犯意，自八十九年十二月中旬某日起至九十年一月十六日止，先後在其臺
    北縣板橋市○○路○段七一巷六號住處、台北縣新莊市○○街專營鐵工廠其工作
    處所，將第一級毒品海洛因摻入香煙內再點燃方式，連續施用第一級毒品海洛因
    多次。復另行起意，基於概括犯意，自九十年一月十三日起至同年月十六日止，
    先後在其臺北縣板橋市○○路○段七一巷六號住處、台北縣新莊市○○街專營鐵
    工廠其工作處所，將第二級毒品安非他命置於吸食器內再予加熱燒烤，產生煙霧
    再予吸食之方式，連續施用第二級毒品安非他命多次。嗣於九十年一月十六日下
    午四時許，經警在臺北縣板橋市之華江橋下轉道盤檢而查獲，並扣得甲○○所
    有之第一級毒品海洛因三包（合計淨重二．三０公克，包裝重一．二四公克）、
    使用過內含量微無法秤重之海洛因殘渣之夾鏈袋二個、第二級毒品安非他命二包
    （合計驗餘淨重十二˙二四公克）。嗣經警移送檢察官以甲○○係三犯以上毒品
    危害防制條例第十條之罪，因而聲請原審法院於九十年三月九日以九十年度毒聲
    字第一０八五號裁定令入戒治處所施以強制戒治一年，現正於臺灣臺北戒治所強
    制戒治中。
二、案經臺北市政府警察局中山分局報告臺灣板橋地方法院檢察署檢察官偵查起訴。
    理    由
一、右開事實，迭據上訴人即被告甲○○先後於警訊、原審及本院審理時坦承不諱，
    又被告為警查獲後所採取之尿液，先後經送台北市立療養院及法務部調查局鑑驗
    結果，發覺均呈安非他命及嗎啡陽性反應，有臺北市立療養院九十年一月二十九
    日之煙毒尿液檢驗報告書、法務部調查局九十年四月二十六日（九十）陸（一）
    字第九００二四五六八號檢驗通知書各乙份附卷可稽。且扣案之白色粉末三包，
    經送法務部調查局鑑驗結果，亦認係第一級毒品海洛因，合計淨重二．三０公克
    ，包裝重一˙二四公克，亦有該局九十年二月十六日（九０）陸（一）字第九０
    一三五五二五號鑑定通知書影本乙紙附卷可按，另扣案白色結晶二包，經送內政
    部警政署刑事警察局鑑驗結果，亦發覺係安非他命，合計淨重十二˙三二公克，
    共取０．０八公克鑑驗，合計驗餘淨重十二˙二四公克，有該局九十年五月二十
    四日刑鑑字第五四六六七號鑑驗通知書乙紙在卷可憑，此外，復有扣案已使用過
    之夾鏈袋二個（內含量微無法秤重之海洛因殘渣）、第一級毒品海洛因三包、第
    二級毒品安非他命二包在卷可資佐證，足徵被告所為前開連續施用第一級毒品海
    洛因及第二級毒品安非他命之自白與事實相符，自足採為其犯罪之証據。再查被
    告甲○○曾於八十八年間，因施用第二級毒品案件，經原審法院先後以八十八年
    度毒聲字第六三六一號、八十九年度毒聲字第四二一九號裁定諭知送勒戒處所施
    以觀察、勒戒處分，嗣經認無繼續施用毒品之傾向，經台灣板橋地方法院檢察署
    檢察官先後於八十八年十月二十七日及八十九年八月四日為不起訴處分在案。復
    於八十九年間，因施用第二級毒品案件，經原審法院於九十年一月十二日以九十
    年度板簡字第五十六號簡易判決判處有期詎徒刑三月確定（尚未執行），有台灣
    板橋地方法院檢察署八十八年度偵字第一六六六號不起訴處分書、及八十八年度
    偵字第三一六六號、四八二六號不起訴處分書、原審九十年度板簡字第五六號簡
    易判決各乙份在卷可憑，被告於前開不起訴分確定後，復分別於前揭時、地，三
    犯本件連續施用第一級毒品及連續施用第二級毒品犯行，復經原審裁定令入戒治
    處所強制戒治一年確定，現正執行中，亦有原審九十年度聲字第一０八五號刑事
    裁定乙份在卷可按，是被告所犯事證明確，其犯行洵堪認定，應予依法論科。
二、查海洛因及安非他命，分別為毒品危害防制條例第二條所防制之第一級毒品及第
    二級毒品，核被告甲○○先後連續施用海洛因、安非他命所為，係犯毒品危害防
    制條例第十條第一項之施用第一級毒品罪及同條例第十條第二項之施用第二級毒
    品罪。被告施用前後持有第一級毒品海洛因及第二級毒品安非他命之低度行為，
    分別為施用之高度行為所吸收，均不另論罪。又其先後多次施用第一級毒品海洛
    因行為及先後多次施用第二級毒品安非命行為，均時間緊接，犯罪構成要件分別
    相同，顯均係基於概括犯意反覆所為，分別為連續犯以一罪論，並均依法加重其
    刑。被告所犯前開二罪，犯意各別，行為互異，應分論併罰。檢察官雖未就被告
    於九十年一月十六日回溯二十四小時內某時點施用海洛因以外部分，及回溯九十
    六小時內某時點施用安非他命部分起訴，惟其餘被告連續施用海洛因及安非他命
    部分，與已起訴有罪部分，分別有連續犯之裁判上一罪關係，為起訴效力所及之
    範圍，本院自均應併予審究，附此敘明。
三、按案件曾經判決確定者，應諭知免訴之判決，刑事訴訟法第三百零二條第一款定
    有明文。再按訴訟上所謂一事不再理之原則，關於實質上一罪或裁判上一罪，亦
    均有其適用，最高法院著有六十年度臺非字第七七號判例甚明。經查被告甲○○
    曾被訴基於施用毒品之犯意，於八十九年九月十五日為警採尿前九十六小時內，
    在不詳地點，施用第二級毒品安非他命之犯行，業經本院於九十年一月十二日以
    九十年度板簡字第五六號判處有期詎徒刑三月，並於九十年一月二十九日判決確
    定在案，有上開判決書乙份及臺灣高等法院檢察署刑案紀錄簡覆表乙份在卷可稽
    。本件被告甲○○於本院審理時，復坦承其自前案於八十九年九月十五日為警查
    獲後，曾於同年十月初某日起至九十年一月十二日止，復在同一處所，以相同之
    方法，連續施用第二級毒品安非他命云云（見原審九十年八月一日審判筆錄），
    核與原審九十年度板簡字第五六號確定簡易判決所犯之施用第二級毒品安非他命
    部分，時間緊接，犯罪構成要件亦屬相同，顯係基於概括之犯意所為，二者間應
    有連續犯之裁判上一罪關係，應為前揭確定判決既判力效力之所及，惟因與本案
    部分有裁判上一罪之連續犯關係，爰不另為免訴之諭知。
四、原審以被告所犯罪証明確，援引毒品危害防制條例第十條第一項、第二項、第十
    八條第一項前段，刑法第十一條前段、第五十六條、第五十一條第五款、第三十
    八條第一項第二款，審酌被告甲○○前經二次觀察勒戒後，仍未戒斷其施用毒品
    之惡習，及其犯罪之動機、目的、手段、施用毒品之期間與次數、施用毒品戕害
    其身心，於本院審理時尚知坦承犯行之態度等一切情狀，就所犯二罪分別量處有
    期徒刑八月（連續施用第一級毒品部分）、有期徒刑七月（連續施用第二級毒品
    部分），並定其應執行有徒刑一年二月，並認扣案之第一級毒品海洛因三包（合
    計淨重二．三０公克、包裝重一˙二四公克），使用過夾鏈袋內之第一級毒品海
    洛因（量微無法秤重），均係毒品危害防制條例所定之第一級毒品，第二毒品安
    非他命二包（合計淨重十二˙三二公克、共取０．０八公克供鑑驗，合計驗餘淨
    重十二˙二四公克），係同條例所定之第二級毒品，均應依同條例第十八條第一
    項前段規定併予宣告沒收銷毀之諭知；另使用過之夾鏈袋二個，均係被告甲○○
    所有，供本件施用毒品犯行時所用之物，業據其於原審及本院供明在卷，爰依刑
    法第三十八條第一項第二款之規定宣告沒收，認事用法，允無違誤，量刑妥適，
    被告上訴意旨認原審量刑過重，徒求減輕，陳詞指摘原判決失當，為無理由，應
    駁回其上訴。
五、據上論斷，應依刑事訴訟法第三百六十八條，判決如主文。
本案經檢察官張文政到庭執行職務
中      華      民      國    九十    年      十一    月      二十三    日
                            臺灣高等法院刑事第十六庭
                                審判長法  官  許  增  男
                                      法  官  蔡  彩  貞
                                      法  官  黃  鴻  昌
右正本證明與原本無異。
施用第一級毒品部分如不服本判決應於收受送達後十日內向本院提出上訴書狀，其未
敘述上訴之理由者並得於提起上訴後十日內向本院補提理由書（均須按他造當事人之
人數附繕本）。
施用第二級毒品部分不得上訴。
                                      書記官  黃  千  鶴
中      華      民      國    九十    年      十一    月      二十六    日
附錄本案論罪科刑法條全文：
毒品危害防制條例第十條：
施用第一級毒品者，處六月以上五年以下有期徒刑。
施用第二級毒品者，處三年以下有期徒刑。


司法院資訊處製作；財團法人民間司法改革基金會備份。
